【裁判字號】    99,易,183
【裁判日期】    990326
【裁判案由】    妨害名譽
【裁判全文】
臺灣臺北地方法院刑事判決               99年度易字第183號
公  訴  人  臺灣臺北地方法院檢察署檢察官
被      告  甲○○
上列被告因妨害名譽案件，經檢察官聲請簡易判決處刑（98年度
偵字第26769 號），嗣經本院認為不宜以簡易判決處刑，改依通
常程序審理後，本院判決如下：
    主  文
甲○○公然侮辱人，處罰金新臺幣捌仟元，如易服勞役，以新臺
幣壹仟元折算壹日。
    事  實
一、甲○○之前因傾倒廢石乙事與丁○○、丙○○姐妹發生糾紛
    ，於民國98年8 月17日上午11時許，在臺北縣新店市○○路
    臨111 之1 號住處前之公開場所，竟基於公然侮辱之犯意，
    在不特定人得共見共聞之狀態下，大聲以原住民語「丙○○
    、丁○○跟狗交配、萬家的人就是這樣」等不堪入耳之穢詞
    ，公然辱罵在場之丙○○、丁○○。
二、案經丁○○、丙○○訴由臺北縣政府警察局新店分局報請臺
    灣臺北地方法院檢察署檢察官聲請簡易判決處刑，嗣經本院
    改依通常程序審理。
    理  由
一、按被告以外之人於偵查中向檢察官所為之陳述，除顯有不可
    信之情況者外，得為證據，刑事訴訟法第159 條之1 第2 項
    定有明文。查證人乙○○於檢察官偵訊時之證詞，業經具結
    ，有結文在卷為憑，且並無證據證明有顯不可信之情況，揆
    諸上開規定，具有證據能力。
二、訊據被告甲○○矢口否認有何公然侮辱犯行，辯稱：這件事
    是丙○○老公周盛波設計的，當時丁○○、丙○○及周盛波
    來找伊，周盛波對伊的工寮照相，伊家前面被倒垃圾、放東
    西，他們就罵伊，說伊沒有資格，伊沒有辱罵丁○○、丙○○與狗交配云云。
三、經查：被告確有於前揭時地以原住民語「丙○○、丁○○跟
    狗交配、萬家的人就是這樣」等詞，公然辱罵在場之告訴人
    丙○○、丁○○乙情，業據證人即告訴人丁○○、丙○○分
    別於本院證述明確在卷。證人丁○○證稱：「（是誰罵你？
    ）被告甲○○。當天他罵我們跟狗交配。（在哪裡罵你？）
    在他家門口，罵很大聲。（他罵人的時候，你在場嗎？）我
    在場，我有聽到。（被告怎麼罵？）被告用原住民話講說『
    你看，萬家的人跟狗交配，世界上沒有這樣的人』，小碧潭
    那裡只有我們姓萬。（被告有沒有說「丁○○、丙○○跟狗
    交配」交配？）有，他用原住民的話講，我的原住民名字是
    「卡嚕嚕」（音譯），丙○○的原住民名字是「灑賣」（音
    譯）」；證人丙○○則證稱：被告除了說「丙○○跟狗打炮
    」外，還講說「萬家的人就是這樣」，丁○○就是萬家的人
    等語，此核與證人即現場親自聽聞之乙○○於檢察官偵訊及
    本院審理中之證述：伊當時在場作圍籬，被告從家裡出來雙
    手舉起來以原住民語在罵「丙○○跟狗交配」，還有罵很多
    ，當時被告講的很大聲，伊記得的就是這句話等情（見偵卷
    第29頁、本院卷第21頁）大致相符，足認告訴人丙○○、丁○○指證渠等在場遭被告以前揭原住民語辱罵乙情，尚非無
    據。參以被告自承之前因告訴人丙○○在伊家前面傾倒廢石
    乙事發生結怨，且告訴人丙○○之先生周盛波有罵過伊，此
    為被告所不否認，而被告復於警詢時供承：有罵告訴人，說
    他們一發生事情，朋友與親友就像狗一樣一群跑過來等語（
    見偵卷第4 頁），足見被告並非無辱罵告訴人之動機及犯意
    ，是以被告空言否認有辱罵告訴人之行為，核與事實不符，
    自難採信。此外，被告公然以告訴人與狗交配等不堪入耳之
    原住民語，辱罵原住民即告訴人丙○○、丁○○，客觀上顯
    均足以貶損告訴人之人格評價無訛。從而，本件事證明確，
    被告之公然侮辱犯行，堪以認定，應依法論科。
四、核被告所為，係犯刑法第309 條第1 項之公然侮辱罪。又其
    以前揭言詞同時辱罵告訴人丙○○、丁○○二人，乃一行為
    觸犯相同之數罪名，為想像競合犯，爰依刑法第55條規定從
    一重處斷。爰審酌被告因故以原住民語辱罵告訴人，貶損對
    方之人格評價，迄今仍未能達成和解，事後仍矢口否認犯行
    之態度，及被告與告訴人為鄰居之關係、犯罪動機、手段、
    教育程度、素行、年紀已高等一切情狀，量處如主文所示之
    刑，併諭知易服勞役之折算標準，以資儆懲。
據上論斷，應依刑事訴訟法第452 條、第284 條之1 、第299 條
第1 項前段、刑法第309 條第1 項、第55條、第42條第3 項前段
、刑法施行法第1 條之1 ，判決如主文。
本案經檢察官呂俊儒到庭執行職務。
中    華    民    國    99    年    3     月    26    日
                    刑事第十九庭  法  官  吳俊龍
上正本證明與原本無異。
如不服本判決應於收受送達後10日內向本院提出上訴書狀，並應
敘述具體理由；其未敘述上訴理由者，應於上訴期間屆滿後20日
內向本院補提理由書（均須按他造當事人之人數附繕本）「切勿
逕送上級法院」。
                                  書記官  劉俊源
中    華    民    國    99    年    3     月    26    日
附錄本判決論罪科刑法條：
中華民國刑法第309條
公然侮辱人者，處拘役或3 百元以下罰金（罰金已提高30倍）。
以強暴犯前項之罪者，處1 年以下有期徒刑、拘役或5 百元以下
罰金。

司法院資訊處製作；財團法人民間司法改革基金會備份。
